【裁判字號】    96,撤緩,54
【裁判日期】    970117
【裁判案由】    聲請撤銷緩刑
【裁判全文】
臺灣新竹地方法院刑事裁定              96年度撤緩字第54號
聲  請  人  臺灣新竹地方法院檢察署檢察官
受  刑  人  甲○○
上列聲請人因受刑人犯竊盜案件，聲請撤銷緩刑之宣告（96年度
執聲字第521號），本院裁定如下：
    主  文
聲請駁回。
    理  由
一、聲請意旨略以：受刑人即受保護管束人甲○○因竊盜案件，
    經本院以94年度竹簡字第997號判決判處有期徒刑5月，如易
    科罰金，以銀元300元折算1日，緩刑3年，緩刑期間內付保
    護管束，並於民國94年12月5日確定。嗣由臺灣新竹地方法
    院檢察署以95年度執保字第2號執行緩刑期間付保護管束。
    惟受刑人於前述緩刑保管束期間內，因緩刑前犯恐嚇取財案
    件，業經本院以95年度訴字第625號判處有期徒刑6月，減為
    有期徒刑3月，如易科罰金，以銀元300元折算1日，於96年9
    月14日（聲請書誤載為96年9月18日）判決確定。受刑人在
    其保護管束期內違反應遵守事項情節重大，已違反刑法第75
    條之1第1項第1款，爰依刑事訴訟法第476條之規定，聲請撤
    銷緩刑之宣告等語。
二、按刑法於94年2月2日修正公布，並於95年7月1日施行。而關
    於緩刑之撤銷亦有修正，依立法意旨說明，舊法第75條第1
    項固已設有兩款應撤銷緩刑之原因，至得撤銷緩刑之原因，
    則僅於保安處分章內第93條第3項與撤銷假釋合併加以規定
    ，體例上不相連貫，實用上亦欠彈性，是將緩刑之撤銷分為
    「應撤銷」及「得撤銷」兩種原因，故將刑法第75條修正為
    「受緩刑之宣告，而有下列情形之一者，撤銷其宣告：一緩
    刑期內因故意犯他罪，而在緩刑期內受不得易科罰金之有期
    徒刑以上刑之宣告確定者。二緩刑前因故意犯他罪，而在緩
    刑期內受不得易科罰金之有期徒刑以上刑之宣告確定者」、
    「前項撤銷之聲請，於判決確定後六月以內為之」；並新增
    刑法第75條之1規定：「受緩刑之宣告而有下列情形之一，
    足認原宣告之緩刑難收其預期效果，而有執行刑罰之必要者
    ，得撤銷其宣告：一緩刑前因故意犯他罪，而在緩刑期內受
    得易科罰金之有期徒刑、拘役或罰金之宣告確定者。二緩刑
    期內因故意犯他罪，而在緩刑期內受得易科罰金之有期徒刑
    、拘役或罰金之宣告確定者。三緩刑期內因過失更犯罪，而
    在緩刑期內受有期徒刑之宣告確定者。四違反第七十四條第
    二項第一款至第八款所定負擔情節重大者。」、「前條第二
    項之規定，於前項第一款至第三款情形亦適用之」。次按，
    於94年1月7日刑法修正施行前，受緩刑之宣告，94年1月7日
    修正刑法施行後，仍在緩刑期內者，適用94年1月7日修正施
    行之刑法第75條、第75條之1及第76條規定，中華民國刑法
    施行法第6條之1定有明文。從而，本件係依舊法宣告緩刑，
    迄新法施行仍在緩刑期內，即應適用修正後刑法第75條及第
    75條之1為緩刑之撤銷，合先敘明。
三、另考據刑法第75條之1第1項之立法意旨略以：關於緩刑之撤
    銷，現行法第75條第1項固已設有兩款應撤銷緩刑之原因；
    至得撤銷緩刑之原因，則僅於保安處分章內第93條第3項與
    撤銷假釋合併加以規定，體例上不相連貫，實用上亦欠彈性
    。爰參酌德國及奧地利現行立法例增訂得撤銷之原因，其中
    現行關於緩刑前或緩刑期間故意犯他罪，而在緩刑期內受得
    易科罰金之有期徒刑之宣告者，列為應撤銷緩刑之事由，因
    認過於嚴苛，而排除第75條應撤銷緩刑之事由，移列至得撤
    銷緩刑事由，俾使「法官依被告再犯情節，而裁量是否撤銷
    先前緩刑之宣告」；其次，如有前開事由，但判決宣告拘役
    、罰金時，可見行為人仍未見悔悟，有列為得撤銷緩刑之事
    由，以資彈性適用，爰於第1項第1款、第2款增訂之。又本
    條採用裁量撤銷主義，賦與法院撤銷與否之權限，特於第1
    項規定實質要件為「足認原宣告之緩刑難收其預期效果，而
    有執行刑罰之必要」，供作審認之標準。亦即於上揭「得」
    撤銷緩刑之情形，法院應依職權本於合目的性之裁量，妥適
    審酌受刑人所犯前後數罪間，關於法益侵害之性質、再犯之
    原因、違反法規範之情節是否重大、被告主觀犯意所顯現之
    惡性及其反社會性等情，是否已使前案原為促使惡性輕微之
    被告或偶發犯、初犯改過自新而宣告之緩刑，已難收其預期
    之效果，而確有執行刑罰之必要，此與刑法第75條第1項所
    定2款要件有一具備，即毋庸再行審酌其他情狀，應逕予撤
    銷緩刑之情形不同。
四、經查：
  (一)本件受刑人甲○○前因竊盜案件，經本院於94年11月11日以
    94年度竹簡字第997號判決判處有期徒刑5月，如易科罰金，
    以銀元300元即新臺幣900元折算1日，緩刑3年，緩刑期內保
    護管束，於94年12月5日確定，且其於緩刑期前即94年6月19
    日另犯恐嚇取財罪，經本院於96年8月29日以95年度訴字第
    625號判決判處有期徒刑6月，減為有期徒刑3月，如易科罰
    金，以銀元300元即新臺幣900元折算1日，該案件並於緩刑
    期內之96年9月14日判決確定等情，有上開2案件之刑事判決
    影本、送達證書及臺灣高等法院被告前案紀錄表等件附卷可
    按，是受刑人於上開本院94年度竹簡字第997號案件，雖受
    有緩刑宣告，惟於緩刑期前因故意犯恐嚇取財罪，而在緩刑
    期內，受得易科罰金之有期徒刑6月宣告確定，堪以認定。
    惟是否足認前開緩刑之宣告難收其預期效果，而有執行刑罰
    之必要，仍須衡酌相關情況決定之。
  (二)本件受刑人於緩刑期前所犯恐嚇取財罪之犯行，係其參與共
    犯控制被害人行動，惟犯罪後已與被害人達成和解，尚具悔
    意，而本院亦僅宣告法定最低刑有期徒刑6月，有上開本院
    95年度訴字第625號刑事宣示判決筆錄影本1份及該案件相關
    筆錄附卷可稽，顯見受刑人之犯罪情節尚非重大，且衡諸受
    刑人所犯上開2案件，案件類型迥異，犯罪型態、原因及社
    會危害程度亦並非相同，尚難僅因其後之恐嚇取財犯罪，即
    遽行推認本院94年度竹簡字第997號竊盜案件中所宣告之緩
    刑，有何難以收預期效果，有執行刑罰必要之情形，本院審
    酌前開各情，仍得期待受刑人藉由前揭緩刑之宣告，促使其
    知所警惕，端正品行，是尚難以此即認受刑人屢犯不悛，有
    非予撤銷緩刑再執行刑罰，否則難收其預期效果之情狀，況
    聲請人亦未提出除上開判決犯罪事實以外之其他積極證據或
    具體說明受刑人有何情狀足認符合「原宣告之緩刑難收其預
    期效果，而有執行刑罰之必要」等實質要件，若得僅依上揭
    判決書所載之犯罪事實即以受刑人於緩刑前另犯他罪，即一
    律撤銷緩刑，則刑法第75條及第75條之1即無區分之必要，
    進而前開刑法第75條之1第1項之立法本旨將意義盡失，亦與
    緩刑之目的乃係避免短期自由刑之弊，並給予受刑人自新機
    會未盡相符。揆諸上開說明，聲請人聲請撤銷本院94年度竹
    簡字第997號刑事簡易判決之緩刑宣告，於法尚有未合，應
    予駁回。
五、爰依刑事訴訟法第220條之規定，裁定如主文。
中    華    民    國    97    年    1     月    17    日
                  刑事刑六庭    法  官  黃美盈
以上正本證明與原本無異。
如不服本裁定應於送達後5日內向本院提出抗告狀。
中    華    民    國    97    年    1     月    17    日
                                書記官  吳美雲


司法院資訊處製作；財團法人民間司法改革基金會備份。
